臺灣高等法院刑事判決　　　　　　　　　96年度軍上字第15號
上　訴　人
即　被　告　甲○○
 　　　　　　　　　（現國防部北部地方軍事看守所羈押中）
上列上訴人因違反職役職責罪案件，不服國防部高等軍事法院九
十五年度上訴字第一一七號，中華民國九十六年一月似日第二審
判決（起訴案號：國防部北部地方軍事法院檢察署九十五年度偵
緝字第八十一號），提起上訴，本院判決如下：
    主  文
原判決撤銷，發回國防部高等軍事法院。
    理  由
一、上訴意旨略以：上訴人即被告甲○○因在部隊適應欠佳，且
    被告之學長劉俊廷出言恐嚇，致其逃亡，被告並非一般畏苦
    怕難或在外作姦犯科而逃亡，其犯罪動機之評價自應不同。
    而原審未就被告何以逃亡？逃亡期間如何打發？是否情有可
    原等情作為具體量刑之參考，是懇請鈞院審酌被告犯罪情節
    及犯後態度，足信無再犯之虞，且屬初犯等情，准予撤銷改
    判或發回云云。
二、本件原判決認定：上訴人即被告甲○○係陸軍裝甲兵訓練指
    揮部暨裝甲兵學校教勤營第二連二兵搜索，於九十五年九月
    二十一日十八時許自台灣駐地休假離營，應於同年月二十四
    日十八時返營銷假，屆時竟以與同連弟兄相處不睦及逾假畏
    罰等由，致無心於役，意圖長期脫免職役而逾假潛逃在外，
    匿居台北縣、桃園縣一帶，賴於布料工廠打工維生，迨九十
    五年十月二十六日二十三時許，始於台北縣中和市○○路四
    ○五號「網路ＨＩＧＨ客」網咖店內，為板橋憲兵隊憲兵緝
    獲，緝獲等情，因認被告構成陸海空軍刑法第三十九條第一
    項前段意圖長期脫免職役而離去職役之罪，並認一審審酌各
    情狀，量處有期徒刑一年二月，認事用法咸無不合，量刑亦
    屬允當，將被告之上訴予以駁回，而為維持一審之判決，固
    非無見。
三、按軍事審判法第一百十六條規定：「犯罪事實應依證據認定
    之，無證據不得推定其犯罪事實，並不得以無反證即認定其
    犯罪。」此即所謂證據裁判主義精義之所在。故有罪之判決
    書應將認定犯罪事實所憑之證據，於理由內記載，此為軍事
    審判法第一百七十六條第一款所明定。查原判決事實欄認定
    被告犯罪之動機及目的為：「竟以與同連弟兄相處不睦及逾
    假畏罰等由」，惟理由欄並未敘明其認定之依據，已有軍事
    審判法第一百九十七條第十四款「判決不載理由」為判決當
    然違背法令之違誤。
    次按科刑時應以行為人之責任為基礎，並審酌一切情狀，尤
    應注意下列事項，為科刑輕重之標準：（一）犯罪之動機、
    目的。（二）犯罪時所受之刺激。（三）犯罪之手段。（四
    ）犯罪行為人之生活狀況。（五）犯罪行為人之品行。（六
    ）犯罪行為人之智識程度。（七）犯罪行為人與被害人之關
    係。（八）犯罪行為人違反義務之程度。（九）犯罪所生之
    危險或損害。（十）犯罪後之態度，刑法第五十七條定有明
    文。次按量刑之輕重，固屬事實審法院得依職權自由裁量之
    事項，惟仍應受比例原則及公平原則之限制，否則其判決即
    非適法。刑事審判旨在實現刑罰權分配的正義，故法院對有
    罪被告之科刑，應符合罪刑相當之原則，使輕重得宜，罰當
    其罪，以契合社會之法律感情，此所以刑法第五十七條明定
    科刑時應審酌一切情狀，尤應注意該條各款所列事項以為科
    刑輕重之標準（最高法院九十三年台上字第五○七三號判決
    參照）。
    查原判決事實欄認定「上訴人即被告因與同連弟兄相處不睦
    及逾假畏罰等而為逃亡」，惟上訴人究係為何與同連弟兄相
    處不睦？又究係如何相處不睦？是否有上訴人所指同連學長
    劉俊廷出言恐嚇上訴人，致其心生畏懼而不敢返回軍營等情
    事，此攸關上訴人逃亡之動機及目的重大關係。原審未遑傳
    訊案外人劉俊廷或其他相關證人到庭結證敘明事情始末，遽
    以「審酌被告因年輕識淺，竟因細故即率爾逾假潛逃不歸，
    而不思積極返營服役：：」等語為量刑理由，且未詳予論述
    上訴人究有何前開刑法第五十七條各款所列情形，而遽認「
    前審量處有期徒刑一年二月，已為刑罰裁量權之適法行使，
    且量刑無失出或失入之處，核其認事用法並無不合」等語，
    即難謂允洽。
    綜上，原判決確有上訴人指摘違背法令之情形，致影響犯罪
    事實之認定，本院無可據以為裁判，爰依法將原判決撤銷發
    回國防部高等軍事法院，更為適法之判決
四、據上論結，應依軍事審判法第一百九十九條判決如主文。
中　　華　　民　　國　　96　　年　　3 　　月　　19　　日
　　　　　　　　　刑事第十八庭  審判長法　官　溫耀源
　　　　　　　　　　　　　　　　　    法　官  段景榕
　　　　　　　　　　　　　　　　　    法　官  陳健順
以上正本證明與原本無異。
不得上訴。
                                   　 書記官　陳菊珍
中　　華　　民　　國　　96　　年　　3 　　月　　20　　日
